臺灣臺中地方法院民事判決
111年度中簡字第2453號
原      告  陳彥    
被      告  楊嘉軒  

                      （現於法務部矯正署臺中監獄苗栗分監執行中）
上列當事人間因詐欺等案件，原告提起請求損害賠償之刑事附帶
民事訴訟（本院111年度附民字第210號），經本院刑事庭裁定移
送前來，本院於民國111年10月28日言詞辯論終結，判決如下：
    主    文
被告應給付原告新臺幣87,090元，及自民國111年3月16日起至清
償日止，按週年利率百分之5計算之利息。
原告其餘之訴駁回。
本判決原告勝訴部分得假執行。
    事實及理由
壹、程序部分：
    被告經合法通知，未於言詞辯論期日到場，核無民事訴訟法
    第386條各款所列情形，依原告之聲請，由其一造辯論而為
    判決。
貳、實體部分：
一、原告主張：
　㈠被告（微信暱稱「流尘」）自民國109年9月起，及訴外人潘
    俊憲（微信暱稱「蓮霧」）於110年1月21日前某日起，分別
    加入微信通訊軟體暱稱「極光」、「幸運七」、「首爾」等
    真實姓名年籍均不詳之成年人所屬3人以上具有持續性、牟
    利性之結構性詐騙集團組織；被告負責收水、交付提供詐欺
    用之收據、工作證等物予下層收水手，潘俊憲負責第二層收
    水工作。後被告與「極光」、「幸運七」、「首爾」及所屬
    之詐騙集團成員，共同意圖為自己不法之所有，基於3人以
    上詐欺取財及得利、掩飾隱匿詐欺所得去向、所在之洗錢、
    行使偽造私文書、行使偽造特種文書之犯意聯絡，先由「極
    光」、「幸運七」、「首爾」及所屬之詐騙集團成員於不詳
    時、地，偽造「忠訓國際股份有限公司（下稱忠訓公司）」
    之員工識別證、上蓋有「忠訓公司」印文之「免用統一發票
    收據」之私文書後，再由被告依「極光」指示至苗栗縣公館
    鄉某夜市旁廁所拿取上開物品，交與「極光」、「幸運七」
    、「首爾」及所屬之詐騙集團成員；與前開人等共同意圖為
    自己不法之所有，基於3人以上詐欺取財及得利、掩飾隱匿
    詐欺所得去向、所在之洗錢、行使偽造私文書、行使偽造特
    種文書之犯意聯絡，由擔任第一層收水工作之少年朱○生冒
    稱忠訓公司專員，出面向提領詐欺贓款之人收取款項時，配
    戴員工識別證以取信交付詐欺贓款之提款人而行使之，並可
    交付上開蓋有偽造「忠訓公司」印文之收據，用以表示忠訓
    公司專員收受款項之意而行使之。嗣「極光」、「幸運七」
    、「首爾」及所屬之詐騙集團成員於110年1月20日、1月21
    日20時2分許佯稱為網路賣家、第一銀行客服人員，以電話
    聯繫原告，稱因員工操作不當致原告成為高級會員，需要操
    作網路銀行以解除高級會員扣款云云，致原告陷於錯誤，而
    依指示於110年1月21日22時8分52秒、13分許、21分許、22
    分許、24分許，分別匯款新臺幣（下同）30,123元、29,970
    元、9,999元、9,999元、6,999元至訴外人吳謐之國泰世華
    銀行000-000000000000號帳戶；吳謐即依其母陳碧燕指示分
    別於110年1月21日22時9分14秒許、32分許，自臺中市○○區○
    ○路000號台新銀行ATM，分別提領1萬元、87,000元後，於同
    日22時10分許在址設臺中市○○區○○路000號之麥仕嘉烘焙坊
    大墩店旁，交付前開提領款項共97,000元予上開冒稱忠訓公
    司專員之少年朱○生，少年朱○生收款並交付上有偽造「忠訓
    公司」印文之「免用統一發票收據」予吳謐。後潘俊憲與暱
    稱「極光」、「幸運七」、「首爾」及所屬之詐騙集團成員
    ，依「極光」指示，與少年朱○生聯繫確認地點，駕駛車牌
    號碼000-0000號自用小客車前往少年朱○生所在位置收款，
    而少年朱○生收取上開款項後，先自其中拿取報酬1萬元及依
    被告指示另抽取之1萬元放置於被告指定位置，再將餘款交
    予潘俊憲，潘俊憲收款後復自其中拿取車資報酬約1,000元
    後，並依「極光」及「首爾」之指示將剩餘款項放置在苗栗
    縣苗栗市將軍山上公廁內，供「極光」詐欺集團其他成員拿
    取。而以此方式將詐欺贓款置於詐騙集團實質控制並掩飾、
    隱匿詐騙所得贓款之去向及所在；因被告具有幫助前揭暱稱
    「極光」、「幸運七」、「首爾」所屬詐騙集團遂行詐欺之
    意思，故與該詐騙集團成員間，具有故意共同侵權之意思，
    被告所為前揭共同侵權行為，已致原告受有87,090元之財產
    損害，原告因一連串詐騙共轉出損失455,376元，且造成原
    告額外時間金錢成本，並請求精神賠償共計為30萬元，以杜
    絕詐騙事件再次發生，作為彌補原告未能找回所有轉出金額
    之損失。
　㈡爰依侵權行為之法律關係提起本件訴訟，請求被告就原告上
    開損害負賠償責任等語。並聲明：⒈被告應給付原告30萬元
    ，及自起訴狀繕本送達翌日起至清償日止，按週年利率百分
    之5計算之利息；⒉願供擔保，請准宣告假執行。　
二、被告未於言詞辯論期日到場，亦未提出書狀作何聲明或陳述
    。
三、本院之判斷：
  ㈠刑事訴訟判決所認定之事實，固非當然有拘束民事訴訟判決
    之效力，但民事法院調查刑事訴訟原有之證據，而斟酌其結
    果以判斷事實之真偽，並於判決內記明其得心證之理由，即
    非法所不許（最高法院67年台上字第2674號及49年台上字第
    929號裁判意旨參照）；是本院自得調查刑事訴訟中原有之
    證據，斟酌其結果以判斷其事實，合先敘明。
  ㈡按因故意或過失，不法侵害他人之權利者，負損害賠償責任
    。故意以背於善良風俗之方法，加損害於他人者亦同；數人
    共同不法侵害他人之權利者，連帶負損害賠償責任；不能知
    其中孰為加害人者，亦同。造意人及幫助人，視為共同行為
    人，民法第184條第1項、第185條分別定有明文；又按數人
    共同為侵權行為致加害於他人時，本各有賠償其損害全部之
    責（最高法院17年上字第107號判決意旨參照）。查原告主
    張被告於上開時間，與前述「極光」、「幸運七」、「首爾
    」所屬之詐騙集團成員共同故意不法詐騙原告，致原告陷於
    錯誤受有87,090元損害等事實，業經本院以110年度金訴字
    第1119號刑事判決被告共同犯詐欺取財罪、洗錢罪等應執行
    有期徒刑2年確定，有上開判決書、臺灣臺中地方檢察署110
    年度少連偵字第232號起訴書在卷可查（本院卷第15-48頁）
    ；並經本院依職權調閱臺灣臺中地方檢察署110年度少連偵
    字第232號偵查卷宗、本院110年度金訴字第1119號刑事卷宗
    全卷核閱屬實。又被告已於相當時期受合法之通知，於言詞
    辯論期日不到場，亦未提出任何準備書狀爭執；是依本院調
    查證據之結果，堪認原告主張之事實為真正。
　㈢次按人格權受侵害時，得請求法院除去其侵害；有受侵害之
    虞時，得請求防止之。前項情形，以法律有特別規定者為限
    ，得請求損害賠償或慰撫金；不法侵害他人之身體、健康、
    名譽、自由、信用、隱私、貞操，或不法侵害其他人格法益
    而情節重大者，被害人雖非財產上之損害，亦得請求賠償相
    當之金額，民法第18條、第195條第1項前段分別定有明文；
    是依前揭法條規定，請求賠償非財產上損害（精神慰撫金）
    者，須以人格權受侵害，及法律有特別規定者為限，倘僅係
    受有財產上損害，自無請求賠償精神慰撫金之餘地。本件原
    告主張其受有精神損害，請求被告賠償212,910元之詞；本
    院審酌原告係遭詐欺受有損害，其所受之損害應為財產權之
    侵害，無足認定尚及於原告所稱帳戶被列為警示信用名譽，
    及無法進行自動化提領扣款功能、亦無法投資等失去財務自
    由使用權利等受損情事，故原告以其遭詐騙87,090元或陸續
    受騙轉出損失達455,376元為由，請求被告給付精神賠償212
    ,910元，於法尚有未合，無法准許。
　㈣又按給付無確定期限者，債務人於債權人得請求給付時，經
    其催告而未為給付，自受催告時起，負遲延責任。其經債權
    人起訴而送達訴狀，或依督促程序送達支付命令，或為其他
     相類之行為者，與催告有同一之效力。遲延之債務，以支
    付金錢為標的者，債權人得請求依法定利率計算之遲延利息
    。但約定利率較高者，仍從其約定利率；應付利息之債務，
    其利率未經約定，亦無法律可據者，週年利率為百分之5。
    民法第229條第2項、第233條第1項、第203條分別定有明文
    。本件原告對被告之損害賠償債權，屬無確定期限之給付，
    原告對被告提起之刑事附帶民事訴訟狀繕本於111年3月15日
    送達被告，有本院送達證書附卷可稽（附民卷第15頁），被
    告自該時已受催告仍未給付，依上開規定，應負遲延責任。
    是原告請求被告給付自附帶民事起訴狀繕本送達被告翌日即
    111年3月16日起算之法定遲延利息，核屬有據。　　　　
  ㈤綜上所述，原告依侵權行為之法律關係，請求被告給付原告8
    7,090元，及自111年3月16日起至清償日止，按週年利率百
    分之5計算之利息，為有理由，應予准許，逾此部分之請求
    ，為無理由，應予駁回。　　　
四、本件原告勝訴部分係適用簡易程序所為被告敗訴之判決，依
    民事訴訟法第389條第1項第3款規定，應依職權宣告假執行
    。原告雖陳明願供擔保請准宣告假執行，然此屬促使法院依
    職權發動假執行之宣告，法院毋庸另為准駁之判決，附此敘
    明。
五、本件原告係於刑事訴訟程序提起民事訴訟，經本院刑事庭裁
    定移送前來，依刑事訴訟法第504條第1項規定，無庸繳納裁
    判費，且本件訴訟繫屬期間亦未增生訴訟費用事項，故無訴
    訟費用負擔問題，併予敘明。 　　　
中　　華　　民　　國　　111 　年　　11　　月　　11　　日
                      臺灣臺中地方法院臺中簡易庭
                                  法　官　楊嵎琇
以上正本係照原本作成。
如不服本判決，應於送達後20日內，向本院提出上訴狀並表明上
訴理由，如於本判決宣示後送達前提起上訴者，應於判決送達後
20日內補提上訴理由書（須附繕本）。如委任律師提起上訴者，
應一併繳納上訴審裁判費。
中　　華　　民　　國　　111 　年　　11　　月　　11　　日
                                  書記官　許千士